【裁判字號】    98,簡上,375
【裁判日期】    980630
【裁判案由】    詐欺
【裁判全文】
臺灣桃園地方法院刑事判決             98年度簡上字第375號
上  訴  人
即  被  告  甲○○
上列上訴人即被告因詐欺案件，不服本院於中華民國98年2 月27
日所為之98年度桃簡字第305 號第一審簡易判決（聲請案號：臺
灣桃園地方法院檢察署97年度偵字第22786 號），提起上訴，本
院管轄之第二審合議庭判決如下：
    主  文
上訴駁回。
    事  實
一、甲○○可預見若提供金融帳戶、提款卡、密碼予他人使用，
    可能幫助不詳詐欺集團用以隱匿財產犯罪所得，竟不違其本
    意，於民國97年8 月30日前某日，在某不詳地點，將其向彰
    化銀行樹林分行申請開立之帳號00000000000 號帳戶之存摺
    、提款卡、密碼，交付予真實姓名年籍不詳之人，供詐欺集
    團使用。嗣該詐欺集團所屬成員，即意圖為自己不法之所有
    ，於97年8 月30日晚上11時許，利用電腦設備連結網際網路
    ，以『桃園小鄉』與乙○○聊天並約其見面援交，並向乙○
    ○佯稱為確定其身分需依其指示操作提款機，致乙○○陷於
    錯誤，於97年9 月4 日依其指示操作提款機，分別匯款新臺
    幣2 萬元、8 萬元共計10萬元至甲○○上開帳戶內，該匯款
    旋遭提領一空。嗣乙○○於匯款後發覺有異而報警處理，而
    悉上情。
二、案件經桃園縣政府警察局龍潭分局移送臺灣桃園地方法院檢
    察署檢察官偵查起訴。
    理  由
一、訊據被告甲○○固坦承上開「彰化銀行樹林分行」帳號0000
    0000000 號帳戶係其所申請開立等情，惟矢口否認有何幫助
    詐欺取財之犯行，辯稱：伊係連結車駕駛，其證件皮包均放
    置於車上，伊將車輛停放在龜山鄉○○村○○○路57巷對面
    的空地上，於97年6 月30日連結車及車內物品一同遭竊，伊
    於97年7 月1 日凌晨4 點多要去開車時發現車輛遺失，並至
    龜山鄉坪頂派出所報案，另因當時伊欲辦理眷屬投保事宜而
    將其妻之身分證一同放置於車上，亦一同遭竊，而伊提款卡
    之密碼係其妻之身份證號碼末六碼云云（審卷第16背頁），
    惟查：
（一）上開彰化銀行樹林分行申請開立之帳號00000000000 號帳
      戶帳戶確係被告所開立，業據被告供承不諱，復有該銀行
      檢送該帳戶客戶基本資料、帳戶歷史交易查詢等件在卷可
      稽。另證人即被害人乙○○如何遭詐騙集團成員以上揭方
      式詐騙，而依指示將上述款項匯款至被告所有帳戶，業據
      證人即被害人乙○○於警詢中證述綦詳，並有卷附郵政自
      動櫃員機交易明細表在卷可稽。
（二）被告雖以前詞置辯，惟查：
    1.任職於建德貨運股份有限公司時，其所駕駛之KK-27 號營
      業半拖車於97年6 月30日凌晨前後在桃園縣龜山鄉○○○
      路81號對面遭竊乙節，有被告於同日報案之警詢筆錄附卷
      可稽（見審卷第38頁），且為檢察官所不爭執，應堪認定
      。
    2.觀諸被告上開報案筆錄，員警詢問：「（問：車上有無損
      失貴重物品？）沒有」等語（見同上卷）。按存摺、金融
      卡、證件等物為個人理財工具使用之物，依日常生活經驗
      ，可判斷係屬相當重要之物品，且一般人均謹慎保管，苟
      被告所有上開帳戶之存摺、提款卡及其他證件均係置於車
      內一同遭竊，影響自屬重大，何以未於報案時一併陳明，
      以保障自身權益？是被告是否有將存摺及提款卡置於車內
      ，即有可疑。
    3.再者，該車遭竊之時間點係97年6 月30日前後，而本案詐
      騙集團詐騙之時間點則為同年8 月30日。以現今詐騙集團
      猖獗，衡情集團取得得以利用之帳戶存摺、提款卡，應會
      立即行詐騙之行為，以避免原所有人辦理掛失而失其存提
      款之作用，豈有約二個月後始行詐騙之理？是被告此部分
      之辯解，亦與常情有違。
    4.每一金融卡都設置有專用密碼，除非設定之人告知，否則
      他人不易得知。又各個銀行、郵局帳戶之金融卡有其特定
      之密碼，必知悉該特定之密碼始得以金融卡自該帳戶內提
      領款項，是為避免該帳戶之款項遭人盜領，銀行及郵局恆
      告知帳戶所有人應將金融卡與密碼應分別置放，並不要輕
      易將該密碼外洩，被告雖辯稱：伊沒有賣帳戶，伊不知道
      為何別人會知道伊的提款卡密碼，伊提款卡之密碼僅有伊
      自己、伊女朋友及伊母親知悉。然觀諸被告上開帳戶之歷
      史交易查詢明細，被害人於遭詐騙後即匯入被告所持有之
      上開銀行帳戶，並旋即於當日遭人提領一空，是上開帳戶
      之提匯款情形顯非一般存款帳戶之交易常態，被告雖矢口
      否認曾將上開帳戶存摺及提款卡交予任何人，然上開詐欺
      集團成員領取贓款之方式係經自動櫃員機提領，如被告未
      曾主動提供其存摺、金融卡及密碼予詐欺集團，該集團又
      如何得以利用被告持有之金融卡提領款項？
    5.再衡諸苟確如被告所辯上揭帳戶之金融卡係遺失或遭竊云
      云，惟就取得上揭金融卡之第三人而言，該人既有意利用
      他人帳戶作為詐騙之工具，當無選擇一隨時可能遭真正存
      款戶掛失而無法使用之帳戶之可能，甚且一般存款人亦得
      使用存摺、印章至銀行提領款項，輔以現今社會上，確實
      存有不少為貪圖小利而出售自己帳戶供人使用之人，是該
      第三人僅需付出少許之金錢，即可取得可完全操控而無任
      何風險之他人帳戶。否則，若被告在該第三人尚未行詐前
      ，或行詐後，尚未將上揭帳戶內之款項領出前，立即將上
      揭金融卡掛失、甚且以存摺、印章領出款項，該第三人豈
      非無法遂其詐財之目的，該第三人絕無將涉及詐騙成否之
      關鍵置於如此不確定境地之可能。是被告稱未將帳戶交付
      他人使用云云，顯難採信。
    6.綜上，被告上開所辯，與事實不符，且與常理有違，顯係
      屬卸責之詞，不足採信。
（三）按金融存款帳戶，事關存戶個人財產權益之保障，與存戶
      之印鑑章、金融卡結合，其專屬性、私密性更形提高，除
      非本人或與本人具密切之關係者，難認有何理由可自由流
      通使用該存摺、印鑑章、金融卡，一般人亦均有應妥為保
      管存摺、印鑑章、金融卡，以防止被他人冒用之認識，縱
      有特殊情況偶有將存摺、印鑑章、金融卡交付他人之需，
      亦必深入瞭解其用途後再行提供以使用，恆係吾人日常生
      活經驗與事理；且金融帳戶為個人理財之工具，申請開設
      金融帳戶並無任何特殊之限制，一般民眾皆可以存入最低
      開戶金額之方式申請開戶，一個人可以在不同之金融機構
      申請多數之存款帳戶使用，並無何困難，此乃眾所周知之
      事實，則依一般人之社會生活經驗，苟見非親非故之人不
      以自己名義申請開戶，反而以出價蒐購或租用之方式向他
      人蒐集金融機構帳戶供己使用，衡情當知悉蒐集金融帳戶
      者，係將所蒐集之帳戶用於從事財產犯罪。況觀諸現今社
      會上，詐騙者蒐購人頭帳戶，持以作為信貸、手機簡訊詐
      欺之事，常有所聞，被告將上開帳戶之金融卡及密碼，交
      付姓名、年籍不詳之詐騙集團成員使用，被告自可預見該
      收集帳戶之人可能將之用來從事詐欺犯罪，作為詐欺取財
      之人頭帳戶，以收取被害人匯入之款項，惟其竟仍將其帳
      戶存摺、金融卡、密碼交付該來路不明之人，其顯具有縱
      有人以其金融帳戶實施詐欺犯罪亦不違背其本意之幫助意
      思甚明。而按刑法上之幫助犯，係對於犯罪與正犯有共同
      之認識，而以幫助之意思，對於正犯資以助力，而未參與
      實施犯罪之行為者而言（參照最高法院88年度台上字第12
      70號判決意旨參照），茲查本件被告提供其所有帳戶之金
      融卡、密碼予詐騙集團成員使用，致使被害人於受詐騙之
      際，而將款項轉入被告提供之帳戶，惟此僅係就他人之詐
      欺取財犯行提供助力，是雖卷內事證並無積極證據證明被
      告知悉實施詐欺者將如何犯罪，而無法於本件認定被告有
      實施詐欺犯行之共同犯意聯絡，但被告既對金融帳戶交付
      他人使用，可能遭持以從事財產犯罪有所認知，其有幫助
      他人犯詐欺罪之意甚明。
  （四）本件事證明確，被告犯行堪予認定，應依法論科。
二、核被告所為，係犯刑法第30條第1 項前段、第339 條第1 項
    之幫助詐欺取財罪。原審認被告罪證明確，引用刑事訴訟法
    第449 條第1 項前段、第454 條第2 項、刑法第30條第1 項
    前段、第2 項、第339 條第1 項、第41條第1 項前段，刑法
    施行法第1 條之1 第1 項、第2 項前段，並審酌被告提供該
    帳戶之存摺、提款卡、密碼，幫助上開正犯用以作為詐欺犯
    罪取得款項之匯入、提領，助長不法份子之訛詐歪風，使執
    法人員難以追查詐騙集團成員之真實身分，增加被害人尋求
    救濟之困難，兼衡被害人所受損害金額，及其犯後否認犯行
    ，未具悔悟等一切情狀，量處被告有期徒刑3 月，併諭知易
    科罰金之折算標準，經核認事用法均無違誤，量刑亦屬妥適
    ，應予維持。被告上訴意旨猶以前揭情詞否認犯行云云，指
    摘原判決不當，為無理由，應予駁回。
據上論斷，應依刑事訴訟法第455 條之1 第1 項、第3 項、第36
8 條，判決如主文。
本案經檢察官林安紜到庭執行職務。
中    華    民    國    98    年    6     月    30    日
                  刑事第一庭審判長法  官  曾淑華
                                  法  官  俞力華
                                  法  官  顧正德
以上正本證明與原本無異。
不得上訴。
                                  書記官  冒佩妤
中    華    民    國    98    年    7     月    6     日
附錄本件論罪科刑之法條：
中華民國刑法第339條
（普通詐欺罪）
意圖為自己或第三人不法之所有，以詐術使人將本人或第三人之
物交付者，處5 年以下有期徒刑、拘役或科或併科1 千元以下罰
金。
以前項方法得財產上不法之利益或使第三人得之者，亦同。
前二項之未遂犯罰之。
中華民國刑法第30條
（幫助犯及其處罰）
幫助他人實行犯罪行為者，為幫助犯。雖他人不知幫助之情者，
亦同。
幫助犯之處罰，得按正犯之刑減輕之。


司法院資訊處製作；財團法人民間司法改革基金會備份。
